【裁判字號】    97,上訴,1260
【裁判日期】    980318
【裁判案由】    違反毒品危害防制條例
【裁判全文】
臺灣高等法院高雄分院刑事判決        97年度上訴字第1260號
上  訴  人
即  被  告  乙○○
                    （現於臺灣屏東監獄竹田分監執行中）
指定辯護人  陳忠勝律師
上  訴  人
即  被  告  甲○○
指定辯護人  本院公設辯護人  李佩娟
上列上訴人等違反毒品危害防制條例案件，不服臺灣屏東地方法
院96年度訴字第942 號中華民國97年6 月5 日第一審判決（起訴
案號：臺灣屏東地方法院檢察署96年度偵字第3144、3145號），
提起上訴，本院判決如下：
    主  文
原判決關於乙○○、甲○○附表一所示販賣第一級毒品、販賣第
二級毒品罪及定執行刑部分均撤銷。
乙○○共同犯附表一編號2 、3 、6 所示販賣第一級毒品罪，共
拾玖罪，均累犯，各處有期徒刑拾陸年，均褫奪公權捌年；扣案
如附表二編號3 、4 所示行動電話手機貳支（各含0000000000號
、0000000000號SIM 卡各壹張）與甲○○連帶沒收；未扣案之販
賣毒品所得新臺幣壹萬伍仟玖佰元與甲○○連帶沒收之，如一部
或全部不能沒收時，以其與甲○○之財產連帶抵償之；扣案如附
表二編號1 所示第一級毒品沒收銷燬之；扣案上開毒品外包裝、
扣案如附表二編號5 、6 、8 所示之物均沒收。又共同犯附表一
編號4 所示販賣第二級毒品罪，共拾罪，均累犯，各處有期徒刑
捌年，均褫奪公權陸年；扣案上開附表二編號3 、4 所示行動電
話手機貳支（各含0000000000號、0000000000號SIM 卡各壹張）
與甲○○連帶沒收；未扣案之販賣毒品所得新臺幣仟元與甲○
○連帶沒收之，如一部或全部不能沒收時，以其與甲○○之財產
連帶抵償之；扣案如附表二編號2 所示第二級毒品沒收銷燬之；
扣案上開毒品外包裝、附表二編號5 、6 、8 所示之物均沒收。
應執行有期徒刑拾捌年，褫奪公權捌年；扣案上開附表二編號3
、4 所示行動電話手機貳支（各含0000000000號、0000000000號
SIM 卡各壹張）與甲○○連帶沒收；未扣案之販賣毒品所得新臺
幣壹萬捌仟玖佰元與甲○○連帶沒收之，如一部或全部不能沒收
時，以其與甲○○之財產連帶抵償之；扣案上開附表二編號1 、
編號2 所示第一級毒品及第二級毒品沒收銷燬之；扣案上開毒品
外包裝、扣案如附表二編號5 、6 、8 所示之物均沒收。其他被
訴販賣第一級毒品予林志龍暨第二級毒品予趙承部分均無罪。
甲○○共同犯附表一編號2 、3 、6 所示販賣第一級毒品罪，共
拾玖罪，各處有期徒刑拾陸年，均褫奪公權捌年；扣案上開附表
二編號3 、4 所示行動電話手機貳支（各含0000000000號、0000
000000號SIM 卡各壹張）與乙○○連帶沒收；未扣案販賣毒品所
得新臺幣壹萬伍仟玖佰元與乙○○連帶沒收之，如一部或全部不
能沒收時，以其與乙○○之財產連帶抵償；扣案上開附表二編號
1 所示第一級毒品沒收銷燬之；扣案上開毒品外包裝、扣案附表
二編號5 、6 、8 所示之物均沒收。又犯附表一編號1 所示販賣
第一級毒品罪，貳罪，各處有期徒刑拾陸年，均褫奪公權捌年；
扣案上開附表二編號3 所示行動電話手機壹支（含0000000000號
SIM 卡壹張）與乙○○連帶沒收；未扣案販賣毒品所得新臺幣貳
千元沒收，如一部或全部不能沒收時，以其財產抵償；扣案上開
附表二編號1 所示第一級毒品沒收銷燬之；扣案上開毒品外包裝
、扣案附表二編號5 、6 、8 所示之物均沒收。又共同犯附表一
編號4 所示販賣第二級毒品罪，共拾罪，各處有期徒刑捌年，均
褫奪公權陸年。扣案上開附表二編號3 、4 所示行動電話手機貳
支（各含0000000000號、0000000000號SIM 卡各壹張）與乙○○
連帶沒收。未扣案之販賣毒品所得新臺幣仟元與乙○○連帶沒
收之，如一部或全部不能沒收時，以其與乙○○之財產連帶抵償
之。扣案上開附表二編號2 所示第二級毒品沒收銷燬之，扣案上
開毒品外包裝、扣案上開附表二編號5 、6 、8 所示之物均沒收
。又犯附表一編號5 所示販賣第二級毒品罪，共拾罪，各處有期
徒刑捌年，均褫奪公權陸年；扣案上開附表二編號3 所示行動電
話手機壹支（含0000000000號SIM 卡壹張）沒收；未扣案販賣毒
品所得新臺幣伍千元沒收，如一部或全部不能沒收時，以其財產
抵償。扣案上開附表二編號2 所示第二級毒品沒收銷燬之；扣案
上開毒品外包裝、扣案附表二編號5 、6 、8 所示之物均沒收。
應執行有期徒刑拾捌年，褫奪公權捌年；扣案上開附表二編號3
、4 所示行動電話手機貳支（各含0000000000號、0000000000號
之SIM 卡各壹張）與乙○○連帶沒收；未扣案之販賣毒品所得新
臺幣貳萬伍仟玖佰元沒收之，如一部或全部不能沒收時，其中新
臺幣壹萬捌仟玖佰元以其與乙○○之財產連帶抵償之，其餘部分
以其財產抵償之，扣案上開附表二編號1 、2 所示第一級及第二
級毒品沒收銷燬之，扣案上開毒品外包裝、扣案上開附表二編號
5 、6 、8 所示之物均沒收之。
    事  實
一、甲○○明知海洛因、甲基安非他命係毒品危害防制條例所管
    制之第一級、第二級毒品，非經許可不得持有、販賣，竟意
    圖營利基於販賣第一級毒品海洛因、第二級毒品甲基安非他
    命之犯意，於不詳時間，在高雄縣鳥松鄉長庚醫院附近，向
    真實姓名年籍資料不詳綽號「阿義」之成年男子，販入數量
    不詳之第一級毒品海洛因及第二級毒品甲基安非他命後，以
    夾鏈袋分成小包裝，並以其所有之門號0000000000號行動電
    話作為販賣毒品之聯絡工具，又因罹患腎藏病，需往來屏東
    、高雄洗腎，乃僱用乙○○幫助其養雞、購買三餐、整理家
    務之便，在其無瑕處理毒品販賣事宜之際，協助其販賣毒品
    事宜。乙○○亦明知海洛因、甲基安非他命，係毒品危害防
    制例所管制之第一級及第二級毒品，非經許可不得持有與販
    賣，竟亦與甲○○共同基於意圖營利之犯意聯絡，提供所有
    門號0000000000號行動電話作為販賣毒品之聯絡工具，與甲
    ○○共同於附表一編號2 、3 、4 、6 所示之時、地，以附
    表一編號2 、3 、4 、6 所示之價格，各別分次販售第一級
    毒品海洛因、第二級毒品甲基安非他命予鄔文瑞、許明正、
    熊三德、劉志龍，甲○○則免費供毒品給乙○○施用，乙○
    ○藉此圖得不法之利益。甲○○另單獨意圖營利於附表一編
    號1 、5 所示時地，以附表一編號1 、5 所示之價格分別販
    賣海洛因及甲基安非他命予林志龍、趙承施用（各次購毒
    者、犯罪時間、地點、交易方式、販毒次數、金額均詳如附
    表一所示）。嗣於96年5 月10日16時30分許，為警持臺灣高
    雄地方法院96年度聲搜字第305 號搜索票在甲○○屏東縣恆
    春鎮○○里○○路69號住處搜索甲○○，及對乙○○附帶搜
    索而查獲，並扣得如附表二編號1 、2 所示毒品暨附表二編
    號3 、4 所示甲○○、乙○○所有供販賣毒品聯絡用之行動
    電話、編號8 供分裝毒品販賣用之藥鏟；編號5 、6 預備分
    裝毒品以販賣所用之藥鏟、夾鏈袋。
二、案經屏東縣警察局恆春分局報請臺灣屏東地方法院檢察署檢
    察官偵查起訴。
    理  由
壹、證據能力部分
一、被告乙○○警詢自白之證據能力：
    按被告之自白，非出於強暴、脅迫、利誘、詐欺、疲勞訊問
    、違法羈押或其他不正之方法，且與事實相符者，得採為證
    據，刑事訴訟法第156 條第1 項定有明文。本件經本院及原
    審法院勘驗被告乙○○96年5 月10日警詢錄音結果，警方於
    詢問其年籍後告知其係涉犯違反毒品危害防制條例之罪名，
    再告以刑事訴訟法所定得保持緘默，無須違背自己之意思而
    為陳述、得選任辯護人、得請求調查有利之證據後再詢以現
    在是晚上8 點13分，是否同意晚上製作筆錄，經其表示同意
    及清楚所告知之權利後，始進行偵訊程序，於偵訊過程，被
    告乙○○就被查獲之時間、地點、扣案物品，均能清楚回答
    ，且就本案相關問題，雖偶以「有」、「嗯」等語回答，惟
    就員警詢以：「朋友叫什麼名字」、「誰拿給你要賣的？」
    、「原因是怎樣？」、「人要買毒品，打給誰？」、「打甲
    ○○的機子，那然後呢？繼續，一步一步講」等問題，均能
    依序回答稱：是「甲○○」、「他給我吃這樣而已；他給我
    吃這樣而已，吃免驚」、「甲○○的機子」、「我將錢拿給
    甲○○... 錢我拿去給昌仔他，然後他再拿藥出來」等語，
    就員警詢以：「你與甲○○販賣毒品海洛因及安非他命之價
    格為何？如何賣？」，亦能稱：「都1,000 元」等語，甚至
    於警詢之末，員警詢以：「（你會不會累？要不要休息？一
    次問完？），亦回答稱：「嗯」等語（見原審卷第125-129
     頁 、第139-145 頁、本院卷第172-189 頁），於回答過程
    中並無因打瞌睡而未回答之事，在偵訊過程之末，警方雖曾
    詢以：就你與甲○○共同販賣毒品部分，你是否願意配合警
    方調查，你如果不同意，馬上判死刑，願意嗎等語（見本院
    上訴卷第189 頁），惟此係警方調查程序末尾時所為，與被
    告乙○○是否販賣毒品無關，且被告乙○○於警方詢問完了
    前詢以：以上是否出於你自由意識而為陳述? 警方自始至終
    有無對你刑求逼供? 亦先後陳稱：「是的，沒有」等語，有
    上開勘驗筆錄在卷可憑，是警方並無在被告乙○○係在精神
    不佳，或於意識不清之情形下對其詢問。況被告乙○○嗣於
    翌日凌晨1 時5 分許接受檢察官訊問時，均未曾供稱警詢有
    遭員警脅迫及有精神不佳、意識不清，僅辯稱：「（警察在
    警局訊問時有無對你刑求？）警察叫我合作，但沒有打我」
    等語（見偵字第3145號卷第13-14 頁）。嗣於當日凌晨2 時
    5 分許再經原審訊問時，亦全無隻字片語提及有關警詢有遭
    員警脅迫、精神不濟而致其自白非出於任意性之情事（見原
    審聲羈字第163 號卷第6-7 頁）。因此，被告乙○○事後辯
    稱：伊之警詢都是警察寫的，當時同案被告甲○○被抓，警
    察就寫，伊當時毒癮發作迷迷糊糊，伊沒有講有賣毒，伊記
    得警察就一直講，伊只有嗯嗯，點頭說好，伊那時趴在桌上
    一直想要睡，警察就叫伊簽名；每個問題都是員警先寫好云
    云，顯然不實，其於警詢中之陳述既係基於自由意志而非出
    於不正之方法，自有證據能力。
二、被告以外之人於偵查中向檢察官所為陳述，除顯有不可信之
    情況者外，得為證據，刑事訴訟法第159 條之1 第2 項定有
    明文。本件證人鄔文瑞、熊三德、許明正、劉志龍、林志龍
    、陳瑞男、趙承玨於檢察官偵查中轉換為證人身分具結所為
    之證述，性質上雖屬傳聞證據，惟係偵查中向檢察官所為之
    證述業經具結，依卷存證據亦無顯不可信之情況，依上開規
    定自有證據能力；且證人鄔文瑞、熊三德、許明正、劉志龍
    事後已於原審審理時到庭接受詰問，並無侵害被告詰問或防
    禦權，至其餘之證人，因被告乙○○等並未聲請傳喚渠等到
    庭接受詰問，自已放棄詰問權，因此渠等所證亦係經合法程
    序調查所取得之證據。
三、被告以外之人於檢察事務官、司法警察官或司法警察調查中
    所為之陳述，與審判中不符時，其先前之陳述具有較可信之
    特別情況，且為證明犯罪事實存否所必要者，得為證據。此
    刑事訴訟法第159 條之2 定有明文。其中所謂「有較可信之
    特別情況」，係屬「信用性」之證據能力要件，而非「憑信
    性」之證據證明力，法院自應比較其前後陳述當時之原因、
    過程、內容、功能等外在環境加以觀察，以判斷先前之陳述
    ，是否出於真意之供述、有無違法取供等，其信用性獲得確
    定保障之特別情況。而所稱「為證明犯罪事實存否所必要者
    」，係指就具體個案案情及相關卷證判斷，為發現實質真實
    目的，認為除該項審判外之陳述外，已無從再就同一供述者
    ，取得與其上開審判外陳述之相同供述內容，倘以其他證據
    代替，亦無從達到同一目的之情形而言。本件證人熊三德於
    警詢中就其向被告乙○○購買毒品之次數與金額；證人鄔文
    瑞、許明正、劉志龍於警詢中就其等有無向被告乙○○購買
    毒品之陳述與其等於原審審理時所證不符；被告甲○○於警
    詢中就被告乙○○有無與之出於共同販賣毒品之犯意而販賣
    毒品之陳述，與其於原審審理中以證人之身分所證不符。本
    院審酌上開證人於警詢時，員警均有明確告知其等刑事訴訟
    法第95條之權利，並均經其等同意而為夜間詢問，且亦由員
    警2 人分別詢問、紀錄，而上開證人等於原審審理時亦均未
    陳述員警有何非法取供之情事，再參以被告乙○○與上開證
    人及共同被告甲○○於原審審理時，係搭乘同一輛警備車至
    原審法院，於原審待訊期間，亦處於同一拘留室，不免因人
    情壓力而受被告乙○○之影響（見原審卷第169 頁背面），
    因此，本院認渠等於警詢中之陳述應較為可信。又證人鄔文
    瑞於檢察官偵查中曾表明：「不想指認乙○○、甲○○，但
    事實上確有與他們購買毒品」等語（見偵字第3145號卷第27
    頁）；證人許明正於警詢中亦曾表示：「深怕被告對其實施
    報復，致其生命、財產安全顧慮，所以不願意與他們當庭對
    質，也希望他們不要知道其之陳述」等語（見偵字第3145號
    卷第50頁）。因此，本院認上開證人及共同被告甲○○等於
    原審審理時與被告乙○○當庭指證或陳述時之心理狀況，顯
    較在警局有壓力，是渠等先前陳述具有較可信之特別情況，
    渠等與被告乙○○進行毒品交易之際，別無其他人存在，就
    共同被告甲○○與被告乙○○出於共同犯意聯絡而販毒之分
    工方式，亦僅其2 人最為清楚，認除該項警詢之陳述外，已
    無從再就此部分取得與其等警詢陳述之相同供述內容，亦無
    其他證據足以完全代替上開證人之證述，且渠等所證係證明
    犯罪事實存否所必要，認上開證人於警詢所為之陳述，均具
    有證據能力。
四、法務部調查局有關毒品海洛因之鑑定書：
    本件卷存法務部調查局所出具有關毒洛洛因鑑定書，係被告
    以外之人於審判外之書面陳述，依刑事訴訟法第159 條第1
    項之規定，屬於傳聞證據。雖刑事訴訟法第198 條、第208
    條之規定，所謂鑑定乃指於刑事訴訟程序中為取得證據資料
    而由檢察官或法官指定具有特別知識經驗之鑑定人、學校、
    機關或團體，就特定之事物，以其專業知識加以分析、實驗
    而作判斷，以為偵查或審判之參考。故不論鑑定人或鑑定機
    關、學校、團體，均應由檢察官或法官視具體個案之需要而
    為選任，始符合刑事訴訟法第198 條、第208 條之規範本旨
    ，否則所為鑑定，仍屬於傳聞證據。但對於司法警察機關於
    調查中之案件，或有量大或急迫之情形，為因應實務之現實
    需求，認為當然有鑑定之必要者，基於檢察一體原則，得由
    該管檢察長對於轄區內之案件，以事前概括選任鑑定人或囑
    託鑑定機關（團體）之方式，俾便轄區內之司法警察官、司
    法警察對於調查中之此類案件，得即時送請事前已選任之鑑
    定人或囑託之鑑定機關（團體）實施鑑定，有法務部92年9
    月1 日法檢字第0920035083號函可按。而臺灣高等法院檢察
    署檢察長概括選任法務部調查局為「施用毒品尿液鑑定」之
    鑑定機關，有臺灣高等法院檢察署92年10月15日檢文允字第
    0921001322號函暨所附檢察長概括選任鑑定機關名冊可按。
    本件卷存上開鑑定書，係司法警察（官）於案件未移送檢察
    官偵辦前之調查犯罪階段，依據檢察長之概括授權，先行將
    毒品等證物送請檢察機關預先核定之專責鑑定機關（團體）
    所實施之鑑定，是其等出具之書面鑑定報告應屬刑事訴訟法
    第208 條準用第206 條第1 項所稱之書面報告，依刑事訴訟
    法第159 條第1 項之立法理由，為該條項所指例外之規定，
    應有證據能力。
五、行政院衛生署管制藥品管理局鑑定書、高雄醫學大學附設中
    和紀念醫院檢驗報告：
    被告以外之人於審判外之書面陳述，依刑事訴訟法第159 條
    第1 項之規定，屬於傳聞證據，惟於立法理由明確說明，該
    條所謂「除法律有規定者」外，尚包括同法第159 條之1 至
    159 條之5 及第206 條等規定。本件鑑定係經臺灣屏東地方
    法院檢察署檢察官、原審法院法官囑託機關、團體所為之鑑
    定，所鑑定之結果，鑑定人依刑事訴訟法第206 條所出具之
    鑑定報告，係刑事訴訟法第15 9條第1 項所指例外規定，自
    有證據能力。
六、通聯紀錄：
    「 通聯紀錄」係指行動電話為完成通訊作業所生之一切資
     訊紀錄，其形式可能以電磁紀錄之方式儲存於電信業者之
     資料庫或其他媒介中，亦得透過電腦周邊設備將之列印或
     傳真成為文書資料。是通聯紀錄乃電腦設備機械性地、本
     於電磁紀錄內容所製作之書面，並非人之供述證據，無傳
     聞法則之適用（最高法院97年臺上字第1033號判決意旨參
     照）。本件門號0000000000號與門號0000000000號通聯紀
     錄，係電信公司經營業務關於通聯紀錄，依上開說明並無
     傳聞法則之適用，且係依法定程序取得，具有證據能力。
七、其餘證據：
    按被告以外之人於審判外之言詞或書面陳述，除法律有規定
    者外，不得作為證據；又被告以外之人於審判外之陳述，雖
    不符前4 條之規定，而經當事人於審判程序同意作為證據，
    法院審酌該言詞陳述或書面陳述作成時之情況，認為適當者
    ，亦得為證據。當事人、代理人或辯護人於法院調查證據時
    ，知有第159 條第1 項不得為證據之情形，而未於言詞辯論
    終結前聲明異議者，視為有前項之同意，刑事訴訟法第159
    條第1 項、第159 條之5 分別定有明文。本件屏東縣警察局
    恆春分局查獲毒品案毒品初步檢驗報告表、門號0000000000
    號與0000000000號之通訊目錄、毒品案件尿液送檢人真實姓
    名對照表、扣押物品清單、臺灣屏東看守所96年5 月23日屏
    所衛字第0960002233號函等，均為前開刑事訴訟法第159 條
    第1 項之傳聞證據，惟被告乙○○、甲○○於本院言詞辯論
    終結前並未就其證據能力聲明異議，依前開刑事訴訟法第
    159 條之5 第2 項之規定，上開陳述亦有證據能力。
貳、實體部分
一、訊據上訴人即被告乙○○矢口否認有何販賣海洛因及甲基安
    非他命之犯行，辯稱：因甲○○身體不好，所以伊常常幫他
    買三餐、整理家裡、養雞，有時也會幫甲○○接過幾次電話
    ，惟伊不知打電話給甲○○的人要作什麼，也不知道甲○○
    有無販賣毒品，亦未曾目睹有人來向甲○○購買毒品，伊沒
    有與甲○○共同販賣毒品云云。而上訴人即被告甲○○經本
    院合法傳喚，未於行準備程序及審理時到庭，所具上訴狀內
    亦均未否認有販賣毒品之情事。
二、經查：
甲、被告甲○○販賣毒品予林志龍、趙承部分：
    被告甲○○於原審行準備程序及審理時對附表所示販賣毒品
    海洛因及甲基安非他命之事實，均坦承不諱（見原審卷第22
    、62、104 、167 頁）。而其販賣毒品海洛因予附表一編號
    1 所示林志龍；販賣甲基安非他命予附表一編號5 所示趙承
    之事實，亦據證人林志龍、趙承於檢察官偵查中具結證
    述在卷（見偵字第3144號卷第59-61 頁、第77-79 頁），證
    人林志龍於檢察官偵查中證稱：「我是95年8 、9 月間去甲
    ○○恆春鎮樹林住處那裡買海洛因2 、3 次，每次都買1,00
    0 元，數量一點點，1 小包，用夾鍊袋包起來」、「（如何
    聯絡？）我都直接到他家買，不用先打電話，如果他去洗腎
    不在家就算了」、「（是否都跟甲○○直接當面買？）是，
    我拿1,000 元給他，他就拿1 小包海洛因給我，每次都是如
    此」、「（為何與警詢說的不同？）沒有那麼多次，我確定
    是95年8 、9 月間買2 、3 次」等語（見偵字第3144號卷第
    59-60 頁）；證人趙承於檢察官偵查中具結證稱：「我是
    95年12月22日退伍的，我退伍後吸食安非他命，都是跟甲○
    ○買的，買到今年5 月被抓去關，大約買10幾次，每次都是
    500 元的安非他命；我是到甲○○的恆春鎮○○里○○路69
    號住處買的，有時我以手機0000000000打甲○○的手機，確
    認他在家後我再去他家買」等語（見偵字第3144號卷第77-7
    8 頁）。此外，並有在屏東縣恆春鎮○○里○○路69號甲○
    ○住處扣得如附表二編號1 、2 所示扣案之第一級毒品海洛
    因5 包、第二級毒品甲基安非他命34包、編號3 所示被告甲
    ○○所使用供聯絡交易之行動電話（內含門號為0000000000
    號之SIM 卡1 張）在卷可資佐證。扣案上開5 包粉末經送法
    務部調查局鑑定結果，均含第一級毒品海洛因成分，其中3
    包合計淨重4.31公克，另外2 包合計淨重10.4公克，白色透
    明結晶體粉末34包經送行政院衛生署管制藥品管理局鑑定結
    果，亦均檢出甲基安非他命成分，其中33包驗後毛重21.084
    公克，另1 小包驗後毛重24.130公克，有鑑定書在卷可憑（
    見偵字第3144號卷第18、111 頁），而證人林志龍、趙承
    接受警方偵訊時所採集之尿送驗結果，亦呈嗎啡及甲基安非
    他命陽性反應，有檢驗報告在卷可憑（見本院上訴卷第111-
    114 頁）。被告甲○○上開自白與事實相符，堪可採信。又
    證人林志龍證稱：「先後共買海洛因2 、3 次」，無法確定
    究竟是2 次或3 次，則應以有於被告之方式計算，認定為2
    次，每次毒品海洛因交易價金為1,000 元。而證人趙承證
    稱：「10幾次《指購買甲基安非他命》」，亦應採同一認定
    原，認以購買10次，每次購買毒品甲基安非他命交易價金均
    為500 元。再者，被告甲○○於警詢中供稱：「我都去高雄
    洗腎時由綽號『阿義』之男子主動到長庚醫院找我，我每次
    購買海洛因半台11萬，安非他命半台3 萬5,000 元」等語（
    見警(一)卷第6 頁），因其販賣之毒品係向「阿義」之成年男
    子購入之事實，亦可認定。
乙、被告乙○○販賣毒品予鄔文瑞部分：
  (一)被告乙○○於如附表一編號2 所示之時間、地點交付毒品海
    洛因予證人鄔文瑞之事實，業經證人鄔文瑞於警詢中證稱：
    都是在甲○○的住處向乙○○購買海洛因毒品的；「都是由
    甲○○住處面對大門左側之窗戶，只要將錢伸入該窗戶，毒
    品就會拿出」等語（見偵字第3145號卷第18-20 頁）；於檢
    察官偵查中結證稱：「我去年因為毒品、竊盜案件被關出來
    後，就跟乙○○買海洛因，買了10幾次，每次都買1,000 元
    ；我都直接到他們的住處關山風景區買，詳細地址我不知道
    ，該處是三合院平房，有矮矮的圍牆，我都在圍牆外面等，
    乙○○會拿給我，我拿1,000 元給他，他會拿1 小包給我；
    玻璃窗是一半，紗窗有破洞，我從破洞拿1,000 元進去，他
    們將毒品海洛因從破洞拿出來給我，海洛因每次都買1,000
    元」等語（見偵字第3145號卷第25-27 頁）。而被告乙○○
    為警查獲時，確扣得上開海洛因5 包之事實，已如前述，證
    人鄔文瑞於96年5 月31日在警詢接受調查時，警方並未對其
    採尿（見偵字第3145號卷第17-20 頁），惟其確於96年5 月
    31日12時許，在屏東縣恆春鎮○○路某處施用毒品海洛因為
    警查獲，然因該次施用毒品之行為，應為原審法院96年度訴
    字第501 號確定判決效力所及，而經檢察官處分不起訴處分
    ，有該署96年度毒偵字第1517號不起訴處分書在卷可憑（見
    本院上訴卷第230 頁）。被告乙○○為警查獲時確在共同被
    告甲○○住處，且其於警詢時亦坦承「扣案海洛因2 小包係
    甲○○所交付，供販賣之用」等情，有本院勘驗筆錄在卷可
    憑（見本院上訴卷第174-175 頁）；而扣案上開粉末經送驗
    結果確係毒品海洛因，已如前述，是證人鄔文瑞上開證並有
    毒品扣案可資佐證，所證堪可採信。
  (二)證人鄔文瑞於原審審理時雖證稱：「實際上不認識乙○○，
    因為他因竊盜被抓，警察要他指認，當時毒癮發作，他只有
    跟恆春的『黑狗』買毒品；於檢察官訊問時也是毒癮發作」
    云云（見原審卷第107-108 頁）。惟參諸證人鄔文瑞於96年
    6 月1 日在檢察官偵查時未曾提及其有毒癮發作或答非所問
    等情狀，是其於原審審理時證稱：「偵訊時係因毒癮發作而
    答非所問」云云，顯非可採。且其於檢察官於當日偵訊中最
    後詢之：「今天警詢筆錄是否實在？」，其亦回答：「實在
    」等語（見偵字第3145號卷第27頁）。足徵證人鄔文瑞於警
    詢、偵訊中之證述較為可採，其於原審審理中之證述應係事
    後迴護被告乙○○之詞，殊難採信。
  (三)證人鄔文瑞雖就其向被告乙○○購買毒品之時間，於警詢中
    先證稱：「第1 次於94《應係95之誤》年9 月間服刑完後，
    最後一次於95《應係96之誤》年4 月份」等語（見偵字第31
    45號卷第19頁），而於檢察官偵訊證稱：「我去年因為毒品
    、竊盜案件被關出來後，就跟乙○○買海洛因，從我放出來
    到他們5 月份被抓為止」等語（見同上卷第25- 26頁），有
    稍許扞格之處。惟證人鄔文瑞於檢察官偵訊中已明確表示：
    「詳細時間我記不得」等語（見同上卷第26頁）。按證人鄔
    文瑞亦於警偵訊中表示除了被告乙○○外，其於93、94年間
    亦曾向被告甲○○購買毒品（此部份未據檢察官起訴），顯
    見證人鄔文瑞亦有可能錯置其向被告乙○○、甲○○分別購
    買毒品之確實起迄時間為何，其無法清晰記憶，此乃事理之
    常。證人鄔文瑞既係長期施用毒品之人，當自常向不同之毒
    販上手約定不同之販賣時間交易，其就與被告乙○○購買本
    件毒品之時間無法前後說明完全一致，亦非屬不能理解，不
    能據此而認其所證全屬不可信。
  (四)公訴人雖認被告乙○○係自95年9 月間起至96年5 月10日16
    時30分許止，以每1 個夾鏈袋1,000 元之價格，出售海洛因
    給鄔文瑞約10次。惟證人鄔文瑞於檢察官偵查中證稱：跟乙
    ○○購買毒品之時間係從我放出來到他們5 月份被抓為止（
    見偵字第3145號卷第26頁），則衡諸其95年出監之時間係95
    年9 月19日，此有證人鄔文瑞臺灣高等法院在監在押全國紀
    錄表1 紙附卷可證（見原審第82頁），是證人鄔文瑞購買毒
    品海洛因之始點應係95年9 月19日，最後一次為96年5 月10
    日，先後交易10次（採對被告有利之認定），每次1,000 元
    等情，較與事實相符可資採信。
丙、被告乙○○販賣毒品予許明正部分：
  (一)被告乙○○於如附表一編號3 所示之時間、地點販賣毒品予
    證人許明正之事實，業經證人許明正於警詢中證稱：「我僅
    曾向乙○○在被告甲○○住處購買海洛因毒品，一個小夾鏈
    袋的量計500 元。向乙○○平均約5 至6 天購買1 次。我都
    是到關山風景區廟旁以公用電話撥打被告乙○○的行動電話
    預約或直接到甲○○住處購買海洛因。第一次於95年12月份
    底，最後一次亦為95年12月底，該二次相隔約5 至6 天，我
    到被告甲○○住處時，被告乙○○就會從他住處面對大門左
    側之窗戶探頭查看確認買方，將錢伸入該窗戶，毒品就會拿
    出，一手交錢一手交貨直接交易」等語（見偵字第3145號卷
    第46-50 頁）；於檢察官偵訊中結證稱：「我跟被告乙○○
    買毒品海洛因2 次，每次買500 元，量一點點而已，用透明
    夾鏈袋裝起來約一兩顆米粒的量，第一次買跟第二次買大約
    隔5 、6 天，我都到關山那裡去買，這是被告甲○○的住處
    ，我沒有進去過，我要去之前先打公用電話打給被告乙○○
    ，跟他說我大約幾分鐘到，我就到關山被告甲○○住處找被
    告乙○○，他聽到聲音就知道我來了，從窗戶往外面看一下
    ，他就將毒品從窗戶拿給我，我將錢交給他」等語（見同上
    偵查卷第54-55 頁）。而其於為警查獲時經採集其尿液送鑑
    定結果，亦呈嗎啡陽性反應，此有正修科技大學超微量研究
    科技中心所檢送之檢驗報告在卷可憑（見本院上訴卷第121-
    122 頁），此外，復有上開扣案之海洛因5 包可資佐證，是
    證人許明正上開於檢察官偵查中所證：「我跟被告乙○○買
    毒品海洛因2 次，每次500 元」等情，較為具體可採，而上
    開交易時間應認係於95年12月底間。
  (二)證人許明正於原審審理時雖證稱：「不認識乙○○，沒有與
    其交易過毒品，因為在警詢與偵訊時吃藥，昏昏沉沉的，警
    察叫我簽名，所以才簽名，我只有跟恆春的『俊仔』買毒品
    」云云（見原審卷第168-169 頁）。惟證人許明正於檢察官
    偵查中並未曾提及有毒癮發作等情，是其事後證稱當時係因
    毒癮發作而答非所問云云，是否可信即非無疑。佐以其於警
    詢中有關與被告乙○○交易毒品之聯絡方式、地點、交付毒
    品之過程等所為證述，均與同日在檢察官偵查中之證述完全
    一致，若證人許明正於警詢時確係因毒癮發作，而僅就警察
    自行所製作之筆錄簽名，何以內容與檢察官偵訊中所證相符
    ，是其事後於原審審理時所證應係迴護被告之詞，殊難採信
    。
  (三)證人陳瑞男於檢察官偵訊中雖證稱：曾經借門號為00000000
    00號之行動電話與證人許明正等語（見偵字第3144號卷第10
    2 頁），似與證人許明正上開所稱其係以公用電話撥打被告
    乙○○的行動電話預約或直接到被告甲○○住處購買海洛因
    不符，惟詳繹證人陳瑞男於偵訊中所言，其係稱：「5 月3
    日是許明正撥打給甲○○；他用手機聯絡好後，他自己騎機
    車去找甲○○買毒品海洛因」、「（他們到底是向甲○○還
    是乙○○買毒品？）這我不了解，我只知道他們聯絡甲○○
    ，到了甲○○的住處是誰出來交毒品我就不知道」、「（有
    無到這裡過《即被告甲○○住處》？）我沒有去過」等語（
    見同上偵查卷第103 頁）。足見證人陳瑞男僅知證人許明正
    曾向其借用行動電話撥打，然撥打對象為被告甲○○抑或被
    告乙○○？撥打之目的以及撥打完後是否確實前往被告甲○
    ○家中交易毒品等等，實際上並不知情。故不得僅以證人陳
    瑞男上開證述即認證人許明正警、偵訊所證不可信。
丁、被告乙○○販賣毒品予熊三德部分：
  (一)被告乙○○於附表一編號4 所示之時間、地點販賣毒品予證
    人熊三德之事實，業經證人熊三德於警詢中證稱：「我僅曾
    向乙○○在甲○○住處購買安非他命毒品，一個小夾鏈袋的
    量計1,000 元。向乙○○平均約15天購買1 次。我都是找乙
    ○○或以我的行動電話撥打乙○○的行動電話預約或直接到
    被告甲○○住處購買安非他命。我一手交錢一手交貨直接交
    易，都很清楚看到對方之顏面，所以我能確定乙○○曾將毒
    品賣給我。向乙○○購買安非他命毒品共計10次」等語（見
    偵字第3145號卷第31-34 頁）。證人熊三德於檢察官偵查中
    亦結證稱：「我有跟乙○○買過安非他命，最後一次是今年
    5 月5 日，我買1,000 元的安非他命，我印象中跟乙○○買
    過10次安非他命，每次都買1,000 元，我約半個月買1 次。
    我都到關山買的，這個地方好像是甲○○的家，我有時候直
    接到該處，有時候電話聯絡被告乙○○確認他在家我才去買
    ，我用手機0000000000號打被告乙○○的手機」、「（我到
    關山被告甲○○住處，我在外面喊吉仔我來了，乙○○就知
    道我來了，將窗戶打開，我把錢給他，他就拿1 包毒品給我
    」等語（見同上偵查卷第41-43頁）。
  (二)證人熊三德使用之行動電話門號為0000000000號，此經其於
    警詢中陳稱明確（見偵字第3145號卷第30-31 頁），被告乙
    ○○所使用之行動電話門號為0000000000號，亦經其於警、
    偵訊中自承在卷（見警(一)卷第3 頁、偵字第3145號卷第13頁
    ）；而證人熊三德使用之行動電話門號「0000000000號」，
    出現於上開被告乙○○所使用之門號為0000000000號之行動
    電話通訊錄中，亦有通訊目錄1 紙附卷可證（見同上警卷第
    49頁），且被告乙○○於警詢中坦承：「行動電話所儲存之
    『三德0000000000門號』，是與毒品交易有關之人」等語（
    見同上警卷第5 頁）；又證人熊三德於警詢時所採之尿液經
    警方以臺灣尖端先進生技醫藥股份有限公司毒品簡易快速篩
    檢試劑檢驗結果，亦呈安非他命陽性反應（見本院上訴卷第
    128 頁），此外，復有上開在共同被告甲○○住處扣得之甲
    基安非他命可資佐證。準此，證人熊三德上開所證應屬可信
    。
  (三)證人熊三德於警詢中證稱：「第1 次於95年1 月份，最後1
    次於96年4 月份」等語（見偵字第3145號卷第32頁），於檢
    察官偵查中證稱：「95年12月份有觀察勒戒過，結束後才跟
    乙○○買，最後1 次是今年5 月5 日」等語（見同上卷第
    41-42 頁），就購買毒品之時間先後所證固有不合，惟其於
    警詢時即陳稱：「正確日期、時間不記得了（見同上卷第32
    頁）；於檢察官偵查中則證稱：「（警詢稱最後1 次交易是
    今年4 月份，為何又稱是今年5 月5 日？）就是那段時間，
    詳細日期我忘記了」等語（見同上卷第42頁）。惟證人熊三
    德就其確有向被告乙○○購買甲基安非他命之事實，所證始
    終如一，而就施用毒品之人購買毒品施用並非特例，無法確
    切記得購買毒品之時間，亦屬事理之常，自不能執此認其所
    證全部不可信。再者，證人熊三德雖於原審審理時證稱：「
    向乙○○拿過安非他命5 、6 次」、「1 包300 元至1,000
    元不等」等語（見原審卷第105-107 頁），核與其前於警偵
    訊中所證稱向被告乙○○購買過10次毒品之語，惟證人熊三
    德於原審審理中對於向被告乙○○購買毒品之次數亦結證稱
    ：「次數不太記得了」等語（見原審卷第106 頁背面），亦
    足證證人熊三德於相隔半年之後，實係因時間經過而無法記
    憶清晰其向被告乙○○購買毒品之次數及每次之價金，惟就
    購買始點而言，證人熊三德於檢察官偵訊中係證稱：是觀察
    勒戒結束後才開始跟乙○○購買等語（見偵字第3145號卷第
    42頁），而其係確係於95年12月28日結束觀察勒戒（見原審
    卷第80頁），是證人熊三德購買毒品之始點應係95年12月28
    日起，最後一次為96年5 月5 日，次數為10次；就購買金額
    而言，應有利於被告之方式計算，亦均係300 元。
  (四)被告甲○○雖曾於警、偵訊中供稱：有販賣毒品予綽號「三
    德」之人（見警(一)卷第4 頁、偵字第3144號卷第21頁），而
    證人熊三德於原審審理時證稱：「未曾向甲○○購買過毒品
    」等語（見原審卷第106 頁）。惟被告甲○○所稱：綽號「
    三德」之人是否即為證人熊三德？從未經被告甲○○指認照
    片以證實，是不得僅以被告甲○○自承「曾販賣毒品予證人
    熊三德」，而證人熊三德卻證稱：「未曾向被告甲○○購買
    過毒品」，即認定證人熊三德係迴護被告甲○○而卸責於被
    告乙○○。又縱認被告甲○○確實交付過毒品予證人熊三德
    ，亦無從僅據此率爾認定被告乙○○即未曾交付過毒品予證
    人熊三德，是共同被告甲○○上開所證，亦不足為被告乙○
    ○有利之認定。。
戊、被告乙○○販賣毒品予劉志龍部分：
  (一)被告乙○○於如附表一編號6 所示之時間、地點販賣毒品予
    證人劉志龍之事實，業經證人劉志龍於警詢中證稱：「我僅
    向乙○○購買過毒品，前後約購買過7 至8 次海洛因毒品，
    每次約700 元至1,000 元不等，自96年3 月起至5 月之間，
    先以電話連絡乙○○後，再至『榮昌』家跟乙○○拿毒品」
    等語（見偵字第3145號卷第60-65 頁）；於檢察官偵查中亦
    結證稱：「我打電話給乙○○，我跟他說我是劉仔，他就知
    道，我跟乙○○說我要拿東西，乙○○就知道是什麼意思，
    我們在電話裡面約時間、地點，有時候他就叫我直接到他的
    住處拿，我每次買700 元，數量約1 個小夾鏈袋」、「我買
    了7 、8 次，每次都買700 元到1,000 元」等語（見同上偵
    查卷第74- 76頁），而其確因於於96年7 月20日17時許，在
    屏東縣恆春鎮○○里○○路93巷1 弄52號住處廁所內，以將
    海洛因摻水再以針筒注射之方式，施用海洛因1 次，經警於
    96年7 月22日通知到案採尿送驗結果，呈嗎啡陽性反應，經
    原審法院以96年訴字第1067號判處有期徒刑1 年確定，有前
    科表及判決在卷可憑（見本院上訴卷第98頁背面、第229 頁
    ）。再者，證人劉志龍曾向案外人陳瑞男借用門號為000000
    0000號行動電話於96年5 月1 日下午17時56分許，撥打甲○
    ○所申辦之門號0000000000號，係被告乙○○接聽，2 人約
    定直接到被告甲○○家中交易金額為700 元價值之毒品海洛
    因，隨後劉志龍跟隨案外人陳瑞男所駕駛之小貨車前往完成
    交易一事，除經證人劉志龍於警偵訊中證述明確外（見偵字
    第3145號卷第61至第62頁、第75頁），亦與證人陳瑞男於檢
    察官偵查中之證述相符（見偵字第3144號卷第103 頁），並
    有與此時間相符之雙向通聯記錄1 紙附卷可證（見偵字第31
    44號卷第94頁）。足見證人劉志龍所稱曾向被告乙○○購買
    毒品海洛因等情，應堪採信。此外，復有在共同被告甲○○
    住處查扣之海洛因可資佐證，是其所證應堪採信。
  (二)證人劉志龍於原審審理時雖證稱：「不認識乙○○，沒有與
    其交易過毒品，因為在警詢與偵訊時人在痛苦，毒癮發作，
    才說有跟他拿毒品，他只有跟車城的『阿明』買毒品云云（
    見原審卷第169 頁）。惟證人劉志龍於96年8 月6 日偵訊時
    ，未曾提及有毒癮發作情事，是其於原審審理時證稱偵訊時
    係因毒癮發作而答非所問云云，即有可疑；且經檢察官於當
    日偵訊中最後詢之：「今天為何願意指認乙○○、甲○○賣
    毒品？」，經其回答：「沒辦法，我的電話被警員監聽到了
    ，只好來作證」等語（見偵字第3145號卷第75頁），顯證其
    係警員詢之販賣毒品者何人時，主動將被告乙○○之姓名告
    知承辦員警，而非蓄意胡亂指認。復核其於警詢時之證述亦
    與相隔半個月後偵訊時證述之內容相符，因此，其於原審審
    理證稱：述警偵時係因毒癮發作而答非所問云云，顯非可採
    ，不足為被告乙○○有利之認定。
  (三)證人劉志龍早自88年間即因施用毒品，經法院裁定送觀察勒
    戒，至91年間再因施用毒品，經法院裁定送觀察勒戒，於92
    年間復因施用毒品，經法院裁定送強制戒治，於93年1 月9
    日因法律修正報結出所後，再度於93年間、94年間因施用毒
    品經法院判刑而入監執行，直至95年10月23日徒刑執行完畢
    出監，有證人劉志龍之臺灣高等法院在監在押全國記錄表、
    臺灣高等法院被告前案記錄表各1 紙附卷可證，足見證人劉
    志龍確係長久施用毒品、吸毒成癮之人。雖證人劉志龍於96
    年間，因施用毒品遭法院判刑之兩件判決，即原審96年度訴
    字第1067號、96年度訴字第1131號判決所認定劉志龍施用毒
    品之時間各為96年7 月20日與96年9 月7 日，然衡其上開長
    久之吸毒歷史觀之，其自有可能於95年10月23日出監後，因
    自制力不佳、無法自外於毒品與朋友之誘惑，而持續購買毒
    品吸用，且因未經警方查獲驗尿以致未經起訴、判刑。是難
    僅以證人劉志龍於96年3 月至5 月間施用毒品之犯行未經法
    院判刑，率爾認定證人劉志龍上開於96年3 月至5 月間曾向
    被告乙○○購買毒品之所言不實。
  (四)公訴人雖被告乙○○係自96年3 月間起至同年5 月間止，以
    每1 夾鏈袋700 元至1,000 元不等之價格，出售海洛因給劉
    志龍約8 次。而證人劉志龍於檢察官偵查中亦證稱：買了7
    、8 次，每次都買700 元到1,000 元等語（見偵字第3145號
    卷第75頁），究竟係7 次或8 次，無從確定，亦應採有利於
    被告之方式計算之，認被告乙○○販賣毒品海洛因予證人劉
    志龍之次數為7 次，每次價金為700 元。
己、證人即共同被告甲○○於警詢中證稱：「乙○○主動到我家
    幫忙養雞及整理家裡，並幫我接聽0000000000號電話交易毒
    品收錢及拿毒品給他人，代價是無償提供安非他命及海洛因
    毒品給乙○○施用；乙○○均沒有替我分裝毒品，我不在時
    由乙○○幫我販賣毒品」等語（見警(一)卷第第6 頁）。而經
    本院勘驗被告乙○○於警詢時錄音帶結果，其亦供稱：「（
    警方查獲的這些物品做何用途? 你一項一項講，那個海洛因
    、安非他命，你的部分海洛因2 包、安非他命34包，是嗎?
    是作何用途?） 要賣」、「（要怎樣?） 要賣的」、「（誰
    拿給你要賣的?） 甲○○」、「（甲○○給你的嗎?） 嗯」
    、「（叫你幫他賣還是怎樣?） 嗯」、「（藥鏟呢? 要分裝
    毒品的嗎?） 嗯」、「（你現所說的甲○○，是不是一同與
    你遭警方查獲，現於我們偵查隊內的甲○○?） 是」、「（
    你為何要幫甲○○販賣毒品海洛因、安非他命? 原因? 情形
    ，我現在問你那一種? 原因是怎樣?） 他給我吃這樣而已」
    、「（吃什麼?） 他給我吃這樣而己，吃免驚」、「（吃什
    麼做免驚?） 藥啊」、「（哪一種藥?） 安非他命」、「（
    海洛因有沒有?） 還有海洛因」、「（給你吃海洛因和安非
    他命，吃免錢的，但你要幫他賣海洛因及安非他命毒品？）
    嗯」等語（見本院上訴卷第174-178 頁），是被告乙○○確
    有替共同被告甲○○販賣如附表一編號2 、3 、4 、6 所示
    第一級毒品海洛因及第二級毒品甲基安非他命給鄔文瑞、許
    明正、熊三德、劉志龍無訛。被告甲○○於原審審理中以證
    人身分證稱：「乙○○沒有販賣毒品，他只是到我家幫忙養
    雞、打掃家裡」云云（見原審卷第108 頁背面）。惟被告甲
    ○○於警詢時係與被告乙○○隔離訊問，此經其於原審審理
    時證述明確（見原審卷第109 頁背面至第110 頁），其警詢
    中陳述既與隔離之被告乙○○之陳述相符，足證被告甲○○
    上開警詢中所言較之於原審審審理時所證為可信。又參以其
    與被告乙○○並無仇怨，此經其於警詢中供陳明確（見警(一)
    卷第7 頁），益徵其於警詢中陳述被告乙○○協助其共同販
    賣毒品等情，應堪採信。
庚、非法販賣毒品係政府嚴予查緝之違法行為，且毒品無公定之
    價格，並可任意分裝、稀釋、添加其他成份或增減其份量，
    而每次買賣之價量，亦隨時依雙方關係之深淺、當時之資力
    、需求程度及對行情之認知等因素而異其標準，非可一概而
    論，因之販賣之獲利，除經坦承犯行，或帳冊價量均臻明確
    外，委難察得實情，而販賣之人從價差或量差中牟利方式雖
    異，惟其圖利之非法販賣行為則均相同，是縱未確切查得販
    賣賺取之實際差價，但除別有事證，足認係按同一價格轉讓
    ，確未牟利之情形外，尚難執此認非法販賣之事證有所不足
    ，致知過坦承者難辭重典，飾詞否認者反得逞僥倖，而失情
    理之平；且毒品價格昂貴，取得不易，苟無利可圖，應無甘
    冒被查緝法辦之危險而平白為轉讓毒品之可能，是被告甲○
    ○有從中賺取數量差價牟利之意圖，應合於論理法則且不違
    背社會通常經驗之合理判斷，因此，被告甲○○係基於營利
    之意圖而販賣毒品，足堪認定，被告乙○○係成年人且係國
    民小學畢業，此經其自承在卷，非不識字之人，是其對上情
    亦應知之甚詳，因此其與被告甲○○亦有共同之犯意應堪認
    定。
辛、公訴人認被告乙○○、甲○○以門號0000000000號行動電話
    作為販賣毒品之聯絡工具。被告甲○○僅於警詢中坦承：以
    0000000000號手機對外交易毒品之聯絡（見警(一)卷第3 頁）
    ；被告乙○○亦僅於警詢中供稱承：0000000000號是用來聯
    絡交易毒品事宜的（見同上警第15頁），且警方亦僅於門號
    0000000000號與0000000000號行動電話之通訊目錄中查到包
    括證人熊三德、趙承等購毒者之電話號碼，此有通訊目錄
    2 紙附卷可證（見警(一)卷第44頁、警(二)第49頁），足證被告
    2 人僅以門號0000000000號與0000000000號行動電話作為對
    外交易毒品之聯絡，並無證據證明門號0000000000號行動電
    話亦係供其2 人聯絡交易毒品之用，附此敘明。
    綜上所述，被告乙○○所辯不足採信，與其與甲○○共同販
    賣附表一編號2-4 、6 所示之販賣毒品予鄔文瑞、許明正、
    熊三德、劉志龍事證已臻明確，被告乙○○前述所辯，顯不
    足採信，其與被告甲○○之犯行應堪認定。
三、按海洛因屬毒品危害防制條例第2 條第2 項第1 款所規範稱
    之第一級毒品，甲基安非他命屬同條項第2 款所稱之第二級
    毒品；是核被告甲○○就附表一所為，係犯毒品危害防制條
    例第4 條第1 項之販賣第一級毒品罪與第4 條第2 項之販賣
    第二級毒品罪，被告乙○○就附表一編號2 、3 、4 、6 所
    為，亦係犯毒品危害防制條例第4 條第1 項之販賣第一級毒
    品罪與第4 條第2 項之販賣第二級毒品罪。被告等販賣第一
    級毒品海洛因、第二級毒品甲基安非他命前，分別持有毒品
    之低度行為，應為其後販賣之高度行為所吸收，均不另論罪
    ；被告等二人就如附表一編號2 、3 、4 、6 所示販賣毒品
    予鄔文瑞、許明正、熊三德、劉志龍之犯行，彼此間均有犯
    意聯絡及行為分擔，為共同正犯。按毒品危害防制條例所定
    之販賣毒品罪之構成要件文義，並無從認定立法者本即預定
    該犯罪之本質，必有數個同種類行為而反覆實行之集合犯行
    ，故販賣毒品罪，難認係集合犯。是被告等2 人所犯如附表
    一所示之各罪間，應分論併罰。被告乙○○前於92年間因違
    反毒品危害防制條例案件，經原審法院以93年度訴緝字第47
    號判處應執行有期徒刑1 年5 月確定，於95年4 月8 日縮刑
    期滿執行完畢，有臺灣高等法院被告全國前案紀錄表1 份在
    卷可憑，於5 年內再犯有期徒刑以上之本件，應依修正前刑
    法第47條規定，論以累犯，並各依法加重其刑，惟所犯販賣
    第一級毒品罪之法定本刑死刑、無期徒刑，依法不得加重，
    僅就罰金部分加重。被告乙○○等2 人僅係小盤毒販，零星
    販賣，每次販毒所得最多僅1,000 元，其犯罪情節遠比大盤
    毒梟販入大量毒品並售出嚴重危害社會治安為輕，就其等販
    賣第一級毒品部分如量處法定最低刑度無期徒刑仍嫌過重，
    其犯罪情狀足堪憫恕，應均依刑法第59 條 規定各減輕其刑
    。
四、原審認被告乙○○、甲○○販賣第一級及第二級毒品之犯罪
    事證明確，據以論罪科刑，固非無見；惟附表二編號8 所示
    藥鏟係供分裝毒品販賣之用，此經共同被告乙○○於警詢中
    陳述明確（見本院上訴卷第175 頁），應依毒品危害防制條
    例第19條第1 項規定沒收，原判決認與本件販賣毒品無關，
    而未與宣告沒收，尚有未洽；再者，如後所述，被告乙○○
    並未參與附表一編號1 、5 所示販賣毒品予林志龍、趙承
    ，原判決認被告乙○○亦有此部分之犯行，且此部分犯行與
    甲○○有共同正犯之關係，亦有未洽。被告乙○○上訴意旨
    否認有與共同被告甲○○共同販賣毒品予鄔文瑞、許明正、
    熊三德、劉志龍云云，指摘原判決不當，被告甲○○上訴意
    旨指摘以原判決量刑過重，固均無理由，惟原判決既有上開
    可議，自應由本院將原判決附表一所示販賣第一級及第二級
    毒品罪刑暨定應執行部分均撤銷。爰審酌被告2 人為營利而
    販賣毒品，助長他人濫用毒品，危害社會治安，並戕害廣大
    國民身心健康，更造成嚴重社會問題，被告甲○○於犯後坦
    承犯行，販賣數量非多，所得不法利益甚少，被告乙○○係
    受被告甲○○之指示，犯情節較被告甲○○輕等一切情狀，
    各量處如主文第二、三項所示之刑；且依其販賣毒品之犯罪
    性質認為均有宣告褫奪公權之必要，各宣告褫奪公權如主文
    所示，並依刑法第51條第5 款之規定各定其應執行之刑。扣
    案如附表二編號1 、2 所示之第一級毒品海洛因與第二級毒
    品甲基安非他命，係查獲之毒品，應依毒品危害防制條例第
    18條第1 項前段規定，不論屬於犯人與否，均沒收銷燬之；
    至鑑驗耗損之毒品因已滅失，自無庸宣告沒收銷燬。扣案上
    開毒品外包裝，係為便於販賣攜帶之用；扣案附表二編號5
    所示藥鏟係供分裝毒品販賣用之物，且均係共同被告甲○○
    所有，爰依同條例第19條之規定宣告沒收。扣案附表二編號
    3 、4 所示之行動電話，係被告甲○○、乙○○所有供販賣
    毒品所用之物，爰依毒品危害防制條例第19條第1 項規定，
    於各該罪名項下宣告連帶沒收。扣案之附表二編號5 、6 所
    示藥鏟、夾鏈袋34個，未經使用而無毒品殘渣，此有上開附
    表二所示之鑑定報告在卷可憑，衡情應屬被告2 人所有預備
    供販賣毒品所用之物，爰應依刑法第38條第1 項第2 款之規
    定宣告沒收之。未扣案之如附表一編號2 、3 、4 、6 所示
    共同販賣毒品分次所得，均應各依毒品危害防制條例第19條
    第1 項規定，於各該罪名項下宣告共同連帶沒收，如全部或
    一部不能沒收時，以其2 人之財產連帶抵償之，未扣案附表
    一編號1 、5 所示被告甲○○單獨販賣毒品所得應依毒品危
    害防制條例第19條第1 項規定，於各該罪名項下宣告沒收，
    如全部或一部不能沒收時，以其個人之財產抵償。按毒品危
    害防制條例第18條前段規定：查獲之第一、二級毒品，不問
    屬於犯人與否，沒收銷燬之；故被告經法院為有罪之判決時
    ，查獲之毒品，與被告所犯本案有關者，固應於該有罪判決
    之主刑下諭知沒收；至若查獲之毒品，與被告被訴之本案全
    然無關，法院自不得宣告沒收（最高法院94年臺上字第7319
    號判決參照）。是本件扣案如附表二編號7 所示之玻璃球，
    雖均有毒品殘留反應，然並無證據證明與被告等被訴本件販
    賣毒品有關，故自予宣告沒收。再者，扣案如附表二編號10
    、11所示之現金，雖分別為被告甲○○、乙○○所有，業經
    渠等2 人於警詢中自承在卷，就被告甲○○所有之20,900元
    部分，其於檢察官偵訊中供稱：「這不是我販賣毒品所得，
    是我向阿昆借的」等語（見偵字第3144號卷第21頁）；被告
    乙○○所有之1,900 元部分，雖其於警詢中曾供稱：「係今
    日（即96年5 月10日）12時許在甲○○家中以1 包1,000 元
    及1 包900 元之安非他命價格賣給綽號『山豬』及『猛仔』
    之男子」等語（見警(二)卷第4 頁），惟此與被告甲○○於檢
    察官偵查中所述：「我昨天（即96年5 月10日）賣給黑瑞及
    財仔。我賣給黑瑞1 包800 元，因為他拿不夠錢，賣給財仔
    1 包1,000 元」等語所言不符（見偵字第3144號卷第21頁）
    ，且亦未查獲上開之人向被告等購買毒品之事證，亦無證據
    證明警方在被告乙○○身上所查扣之1,900 元之金額，確係
    被告2 人於96年5 月10日販賣毒品所得之金額，故均不得宣
    告沒收之。扣案如附表二編號9 、12至19所示之物品，尚乏
    證據足認確係被告2 人販賣毒品所得或所用之物，亦均與本
    案無關，亦均不予宣告沒收，併此敘明。
、被告乙○○被訴販賣第一級毒品予林志龍暨被訴販賣第二級
    毒品予趙承無罪部分：
一、公訴意旨另以：被告乙○○於附表一編號1 、編號5 所示時
    間，與甲○○共同販賣第一級毒品海洛因2 次予林志龍；販
    賣第二級毒品予趙承，因認被告乙○○此部分亦涉有毒品
    危害防制條例第4 條第1 項之販賣第一級毒品罪與第4 條第
    2 項之販賣第一級毒品及第二級毒品罪。
二、訊據被告乙○○則堅決否認有公訴人所指此部分犯行，辯稱
    ：伊僅係幫甲○○買三餐、整理家裡、養雞而已，並未與甲
    ○○共同販賣毒品等語。
三、按刑法上之共同正犯之所以應對其他共犯所實施之行為負其
    全部責任，必以共犯間具有意思聯絡及行為分擔為要件，若
    於他人之犯罪，既無聯絡之意思，又無分擔之行為，即不得
    以共犯論，此有最高法院18年上字第673 號判例可資參照。
    經查：證人林志龍及趙承於檢察官偵查中分別證稱：「（
    有無向乙○○買過毒品？）沒有」等語（見偵字第3144號卷
    第60、78頁），而如前所述，被告乙○○僅係於共同被告甲
    ○○無瑕或不在時始協且其販賣毒品，被告乙○○就此部分
    應無行為之分擔，因此不能責令被告乙○○就共同被告甲○
    ○全部之販賣行負責，是被告乙○○否認此部分犯行，難謂
    無理由；此外，並無其他證據足以證明被告乙○○有參與附
    表一編號1 、5 所示犯行，被告乙○○被訴此部分犯罪尚屬
    不能證明，自應為其無罪之諭知。
四、原審就此未詳為推求，遽為論罪科刑之判決，尚有未洽，被
    告乙○○上訴意旨否認此部分犯行，指摘原判決此部分不當
    ，為有理由，應由本院將原判決此部分撤銷改判，並為其無
    罪之諭知。
肆、被告甲○○經合法傳喚未到庭，爰不待其到庭陳述，逕行判
    決。被告乙○○、甲○○被訴於95年8 、9 月間以每1 個夾
    鏈袋1,000 元之價格，出售海洛因給林志龍1 次；於96年3
    月間起至同年5 月間止，以每1 夾鏈袋700 元至1,000 元不
    等之價格，出售海洛因給劉志龍1 次部分，經原審判決無罪
    後，未據檢察官上訴，是此部分業已確定，故不另論列。
據上論結，應依刑事訴訟法第369 條第1 項前段、第371 條、第
364 條、第299 條第1 項前段、第301 條，刑法第11條前段，毒
品危害防制條例第4 條第1 項、第2 項、第18條第1 項前段、第
19條第1 項，刑法第28條、第51條第5 款、第47條第1 項、第59
條、第37條第2 項、第38條第1 項第2 款，判決如主文。
本案經檢察官李門騫到庭執行職務。
中    華    民    國    98    年    3     月    18    日
                  刑事第四庭    審判長法  官  蕭權閔
                                      法  官  陳吉雄
                                      法  官  李嘉興
以上正本證明與原本無異。
如不服本判決應於收受本判決後10日內向本院提出上訴書狀，其
未敘述上訴理由者，並得於提起上訴後10日內向本院補提理由書
狀（均須按他造當事人之人數附繕本）「切勿逕送上級法院」。
中    華    民    國    98    年    3     月    18    日
                                      書記官  郭榮芳
附錄本件判決論罪科刑法條：
毒品危害防制條例第4條
製造、運輸、販賣第一級毒品者，處死刑或無期徒刑；處無期徒
刑者，得併科新臺幣1 千萬元以下罰金。
製造、運輸、販賣第二級毒品者，處無期徒刑或7 年以上有期徒
刑，得併科新臺幣7 百萬元以下罰金。
附表一：
┌─┬────┬─────┬──────┬────┬───────┬────────────┐
│編│ 購買者 │ 犯罪時間 │ 犯罪地點   │交付毒品│  交 易 方 式 │    販賣毒品次數與金額  │
│號│        │          │            │之被告  │              │                        │
├─┼────┼─────┼──────┼────┼───────┼────────────┤
│ 1│ 林志龍 │95年8 、9 │屏東縣恆春鎮│ 甲○○ │林志龍自行直接│2 次；每次為價值1,000 元│
│  │        │月間      │水泉里樹林路│        │前往前址購買  │金額之第一級毒品海洛因  │
│  │        │          │69號        │        │              │                        │
├─┼────┼─────┼──────┼────┼───────┼────────────┤
│ 2│ 鄔文瑞 │自95年9 月│同上        │ 乙○○ │鄔文瑞自行直接│10次；每次為價值1,000 元│
│  │        │19 日 起至│            │        │前往前址購買  │金額之第一級毒品海洛因  │
│  │        │96年5 月10│            │        │              │                        │
│  │        │日止      │            │        │              │                        │
├─┼────┼─────┼──────┼────┼───────┼────────────┤
│ 3│ 許明正 │95年12月底│同上        │ 乙○○ │許明正在關山風│2 次；每次為價值500 元金│
│  │        │          │            │        │景區廟旁之公用│額之第一級毒品海洛因    │
│  │        │          │            │        │電話撥打被告戴│                        │
│  │        │          │            │        │文吉之行動電話│                        │
│  │        │          │            │        │聯絡後，再前往│                        │
│  │        │          │            │        │前址購買      │                        │
├─┼────┼─────┼──────┼────┼───────┼────────────┤
│ 4│ 熊三德 │自95年12月│同上        │ 乙○○ │有時熊三德以門│10次；每次為價值300 元金│
│  │        │28 日 起至│            │        │號0000000000號│額之第二級毒品甲基安非他│
│  │        │96年5 月5 │            │        │行動電話撥打被│命                      │
│  │        │日止      │            │        │告乙○○之行動│                        │
│  │        │          │            │        │電話聯絡後，再│                        │
│  │        │          │            │        │前往前址購買；│                        │
│  │        │          │            │        │有時熊三德自行│                        │
│  │        │          │            │        │直接前往前址購│                        │
│  │        │          │            │        │買            │                        │
├─┼────┼─────┼──────┼────┼───────┼────────────┤
│ 5│ 趙承 │自96年2 月│同上        │ 甲○○ │有時趙承以門│10次；每次為價值500 元金│
│  │        │間某日起至│            │        │號00000000 00 │額之第二級毒品甲基安非他│
│  │        │96年5 月10│            │        │號行動電話撥打│命                      │
│  │        │日止      │            │        │被告甲○○之行│                        │
│  │        │          │            │        │動電話聯絡後，│                        │
│  │        │          │            │        │再前往前址購買│                        │
│  │        │          │            │        │；有時趙承自│                        │
│  │        │          │            │        │行直接前往前址│                        │
│  │        │          │            │        │購買          │                        │
├─┼────┼─────┼──────┼────┼───────┼────────────┤
│ 6│ 劉志龍 │自96年3 月│同上        │ 乙○○ │劉志龍以向案外│7 次；每次為價值700 元金│
│  │        │間某日起至│            │        │人陳瑞男所借得│額之第一級毒品海洛因    │
│  │        │96年5 月間│            │        │之門號00000000│                        │
│  │        │某日止    │            │        │1號行動電話撥 │                        │
│  │        │          │            │        │打被告乙○○之│                        │
│  │        │          │            │        │行動電話聯絡後│                        │
│  │        │          │            │        │，再前往前址購│                        │
│  │        │          │            │        │買            │                        │
└─┴────┴─────┴──────┴────┴───────┴────────────┘
附表二：
┌─┬────────────┬────┬──────────────────────┐
│編│    扣    案    物    號│ 所有人 │          備              註                │
│號│                        │        │                                            │
├─┼────────────┼────┼──────────────────────┤
│1 │第一級毒品海洛因共5包   │ 甲○○ │2包淨重0.14公克，空包裝重0.39公克           │
│  │（淨重4.45公克，空包裝重│        │3包淨重4.31公克，空包裝重1.19公克           │
│  │  1.58公克）            │        │（法務部調查局調科壹字第09623053590 號鑑定書│
│  │                        │        │、第00000000000 號鑑定書，96年度偵字第3145號│
│  │                        │        │卷第11、18頁）                              │
├─┼────────────┼────┼──────────────────────┤
│2 │第二級毒品甲基安非他命共│ 甲○○ │1包驗前淨重24.134公克，驗後淨重24.130公克   │
│  │34包（驗前淨重45.221公克│        │33包驗前淨重21.087公克，驗後淨重21.084公克  │
│  │、驗後餘重45.214公克）  │        │（行政院衛生署管制藥品管理局管檢字第09600078│
│  │                        │        │30號鑑定書，96年度偵字第3144號卷第111 頁）  │
├─┼────────────┼────┼──────────────────────┤
│3 │門號為0000000000號之行動│ 甲○○ │係被告甲○○所有且供其等販賣毒品聯絡所用    │
│  │電話1 支                │        │                                            │
├─┼────────────┼────┼──────────────────────┤
│4 │門號為0000000000號之行動│ 乙○○ │係被告乙○○所有且供其等販賣毒品聯絡所用    │
│  │電話1 支                │        │                                            │
├─┼────────────┼────┼──────────────────────┤
│5 │藥鏟2支（紙卡製）       │ 甲○○ │無任何毒品反應，係供被告2 人預備分裝毒品以販│
│  │                        │        │賣所用之物                                  │
│  │                        │        │（高雄醫學大學附設中和紀念醫院編號0000-000號│
│  │                        │        │、0000-000號檢驗報告，本院卷第95頁、第96頁）│
├─┼────────────┼────┼──────────────────────┤
│6 │夾鏈袋34個              │ 甲○○ │供被告2人預備分裝毒品以販賣所用之物         │
├─┼────────────┼────┼──────────────────────┤
│7 │玻璃球1個               │ 甲○○ │呈甲基安非他命毒品陽性反應，並無證據證明與本│
│  │                        │        │件犯行有關                                  │
│  │                        │        │（高雄醫學大學附設中和紀念醫院編號0000-000號│
│  │                        │        │檢驗報告，本院卷第97頁）                    │
├─┼────────────┼────┼──────────────────────┤
│8 │藥鏟4 支（包括桃紅色短吸│ 甲○○ │均呈毒品陽性反應，係被告二人販賣毒品所用之物│
│  │管1支 、塑膠卡製1 支、黃│        │（高雄醫學大學附設中和紀念醫院編號0000-000號│
│  │色2支）                 │        │、0000-000號、0000-000號、0000-000號檢驗報告│
│  │                        │        │，本院卷第91至第94頁）                      │
├─┼────────────┼────┼──────────────────────┤
│9 │門號為0000000000號之行動│ 甲○○ │並無證據證明與本件犯行有關                  │
│  │電話1支                 │        │                                            │
├─┼────────────┼────┼──────────────────────┤
│10.│新臺幣1,900元           │ 乙○○ │並無證據證明係被告2人因犯罪所得之財物       │
├─┼────────────┼────┼──────────────────────┤
│11.│新臺幣20,900元          │ 甲○○ │並無證據證明係被告2人因犯罪所得之財物       │
├─┼────────────┼────┼──────────────────────┤
│12.│小皮包2個               │ 甲○○ │並無證據證明與本件犯行有關                  │
├─┼────────────┼────┼──────────────────────┤
│13.│金項鍊3條               │ 甲○○ │並無證據證明與本件犯行有關                  │
├─┼────────────┼────┼──────────────────────┤
│14.│金戒指5個               │ 甲○○ │並無證據證明與本件犯行有關                  │
├─┼────────────┼────┼──────────────────────┤
│15.│金手鍊1個               │ 甲○○ │並無證據證明與本件犯行有關                  │
├─┼────────────┼────┼──────────────────────┤
│16.│玉珮、手鐲共3個         │ 甲○○ │並無證據證明與本件犯行有關                  │
├─┼────────────┼────┼──────────────────────┤
│17.│紀念金幣1枚             │ 甲○○ │並無證據證明與本件犯行有關                  │
├─┼────────────┼────┼──────────────────────┤
│18.│名錶1個                 │ 甲○○ │並無證據證明與本件犯行有關                  │
├─┼────────────┼────┼──────────────────────┤
│19.│便條紙5張               │ 甲○○ │並無證據證明與本件犯行有關                  │
└─┴────────────┴────┴──────────────────────┘


司法院資訊處製作；財團法人民間司法改革基金會備份。
